臺灣士林地方法院刑事判決　　　　　　　 94年度易字第686號
公　訴　人　臺灣士林地方法院檢察署檢察官
被　　　告　丁○○
上列被告因恐嚇取財等案件，經檢察官提起公訴（93年度偵緝字
第869 號、94年度偵字第1563號），被告於準備程序中就被訴事
實為有罪之陳述，經合議庭裁定改由受命法官獨任以簡式審判程
序進行審理後，判決如下：
    主    文
丁○○幫助意圖為自己不法之所有，以恐嚇使人將本人之物交付
，未遂，累犯，處有期徒刑伍月，如易科罰金，以參佰元折算壹
日；又持有第二級毒品，累犯，處有期徒刑參月，如易科罰金，
以參佰元折算壹日，扣案之第二級毒品MDMA搖頭丸肆拾柒顆、分
裝袋壹佰個均沒收，其中第二級毒品MDMA搖頭丸肆拾柒顆並銷燬
；又變造國民身分證，足以生損害於公眾及他人，累犯，處有期
徒刑肆月，如易科罰金，以參佰元折算壹日，換貼於變造「丙○○」國民身分證上之丁○○照片壹張沒收。應執行有期徒刑拾月
，如易科罰金，以參佰元折算壹日，扣案之第二級毒品MDMA搖頭
丸肆拾柒顆、分裝袋壹佰個、換貼於變造「丙○○」國民身分證
上之丁○○照片壹張均沒收，其中第二級毒品MDMA搖頭丸肆拾柒
顆並銷燬。
    事    實
一、丁○○前於民國81年間因違反麻醉藥品管理條例案件，經分
    別判處有期徒刑7 月及5 年4 月確定（並定應執行刑為有期
    徒刑5 年9 月），先於83年9 月18日假釋出監，後於88 年
    間經撤銷假釋，88年3 月16日入監執行殘刑有期徒刑3 年7
    月2 日，而於90年12月27日縮短刑期假釋出監，後於91年8
    月14日假釋期滿視為執行完畢（構成累犯），詎猶不知悔改
    ，於92年6 月間，見報紙登載徵求買受他人銀行或郵局、金
    融卡之廣告，因缺錢花用，明知金融帳戶為個人理財之工具
    ，且申請開設金融帳戶並無特殊限制，任何人均得以自己名
    義且可向不同金融機構申請多數帳戶使用，對於不以自己名
    義申請，反而蒐集他人帳戶使用，應有合理懷疑可預見他人
    將會為非法他人規避警方偵查之犯罪所得取款工具，竟仍基
    於幫助恐嚇取財之不確定故意，以3 個帳戶連同存摺、印鑑
    及提款卡共新臺幣（下同）10,000元之代價，出售其臺北銀
    行南門分行帳號000000000000號帳戶、南港同德郵局帳號
    0000000 號帳戶及第一商業銀行長春分行帳號00000000000
    號帳戶之相關存摺、金融卡及印鑑予不詳擄車勒贖犯罪集團
    成員獲取不法犯罪所得之用，嗣於同年12月10日下午3 時55
    分許，該擄車勒贖集團成員內之不詳姓名年籍成年男子，先
    在臺北市內湖區○○○路大潤發一館後面室外停車場內，竊
    取乙○○所有之車號HU－2591號之自用小客車後，於同日下
    午4 時52分許，以電話向乙○○恐嚇稱：車子在其手上，如
    想取回車子，須於當日下午6 時前將30,000元匯入其所指定
    之丁○○臺北銀行南門分行帳號000000000000號帳戶內，否
    則要將車子燒燬等語，致乙○○心生畏懼，遂即報警處理，
    致未得逞，嗣並經警循線查悉上情。
二、丁○○復明知MDMA係行政院衛生署公告查禁之第2 級毒品，
    不得非法持有，竟於91年10月初某日，在臺北市○○○路某
    公園內，以10,000元之代價，向年籍、姓名均不詳綽號「阿
    林」之男子購買而取得MDMA搖頭丸47顆後而無故持有之。復
    於93年9 月間某日，在臺北市捷運忠孝復興站內，拾獲甲○○所遺失之重型機車駕照、何金時所遺失之車牌號碼LYU －
    705 號重型機車行車執照及丙○○所遺失之國民身分證各1
    張，乃基於為自己不法所有之意圖，以一行為將均脫離本人
    持有之上開重型機車駕駛執照、行車執照及身分證均侵占入
    己，嗣又基於變造特種文書之犯意，於同年10月間某日，在
    其臺北市○○區○○街171 巷1 弄12號4 樓居所，將自己之
    照片換貼於前開侵占而得之丙○○國民身分證上，足生損害
    於丙○○本人及戶政機關國民身分證管理之正確性。迄於94
    年1 月14日，為警持本院94年度聲搜字第36號搜索票至其臺
    北市○○區○○街171 巷1 弄12號4 樓居所搜索，當場扣得
    上開重型機車駕駛執照、行車執照、變造國民身分證各1 張
    ，及其所有之MDMA搖頭丸47顆、分裝袋100 個，始偵悉上情
    。
三、案經臺北市政府警察局內湖分局報告臺灣士林地方法院檢察
    署檢察官偵查起訴，被告於準備程序期日中就被訴事實為有
    罪之陳述，經合議庭裁定改由受命法官獨任進行簡式審判程
    序。
    理    由
一、訊據被告丁○○業就上開事實於本院準備程序及審理時坦承
    不諱（本院94年11月7 日準備程序筆錄、94年11月7 日審判
    筆錄分別參照），其中事實欄一部分，核與被害人乙○○於
    警詢時指述之情節相符，復有臺北銀行南門分行帳號000000
    000000號帳戶、第一銀行帳號00000000000 號、南港同德郵
    局帳號0000000 號帳戶之開戶申請資料、印鑑卡、身分證影
    本等在卷可稽；事實欄二部分，則有證人即被害人丙○○、
    甲○○於警詢指述其上開證件均非基於其本意脫離其持有等
    情節可佐，此外，並有扣案之變造丙○○身分證1 張、扣押
    物品清單（保管單號：94年度保管字第211 號）、甲○○贓
    物領據1 份、扣押物品目錄表及現場查扣照片2 幀、扣案之
    第2 級毒品MDMA搖頭丸47顆、臺北市政府警察局94年4 月25
    日北市鑑毒字第25號鑑驗通知書1 份等附卷足憑。次按，現
    今申請金融機構存款帳戶及金融卡至為簡便，也無需費用，
    且一般人必基於相當之信任關係及特定原因始會將帳戶出借
    他人，若不告知自己真實姓名住所，登報收購或租用他人帳
    戶使用，顯為隱匿自己身分以規避查緝，依一般人之智識經
    驗，應可預見登報收買或租用帳戶使用者，係為從事財產犯
    罪情事。再參酌被告於行為時年逾30，係具有相當智識之人
    ，應知申請帳戶係供作合法用途，今竟將前開所申請之帳戶
    隨意出售予他人，縱其對該犯罪集團如何實施恐嚇取財具體
    事項沒有全部認識，但其提供帳戶供犯罪集團使用，對該犯
    罪集團從事非法之行為、實施恐嚇取財等節，應能有所預見
    ，而其仍提供前開帳戶予以助力，則其有幫助他人實施恐嚇
    取財犯罪之不確定故意至明。綜上，被告之自白足認與事實
    相符，其事證明確，被告上開犯行，足以認定。
二、核被告丁○○事實欄一所為，係犯刑法第30條第1 項、第34
    6 條第3 項、第1 項之幫助恐嚇取財未遂罪。另核被告事實
    欄二所為，係犯毒品危害防制條例第11條第2 項之持有第2
    級毒品罪、刑法第212 條變造身分證之特種文書罪及同法第
    337 條侵占脫離本人持有物罪。被告以一行為侵占分別脫離
    丙○○、甲○○、何金時本人持有之物，為想像競合犯，應
    從一重處斷；被告所犯侵占脫離本人持有之物與變造特種文
    書2 罪間，具有方法結果之牽連關係，應從一重論以刑法第
    212 條之變造特種文書罪。又其所犯幫助恐嚇取財未遂、持
    有第2 級毒品及變造特種文書3 罪間，犯意各別，行為互殊
    ，應分論併罰。末查被告前有事實欄所載之科刑執行情形，
    有臺灣高等法院被告前案紀錄表1 份在卷可參，其受有期徒
    刑執行完畢後5 年內，再犯本件有期徒刑以上之罪，為累犯
    ，均應依刑法第47條規定加重其刑；至其事實欄一所犯刑法
    第30條第1 項、第346 條第3 項、第1 項之幫助恐嚇取財未
    遂罪，係以幫助他人犯罪之意思，協助提供銀行帳戶，容任
    他人從事不法用途，供作恐嚇取財取款之工具，而參與構成
    要件以外之行為，係屬幫助犯，依同法第30條第2 項規定，
    按正犯之刑減輕之；再被害人乙○○既未依指示匯款，致正
    犯恐嚇取財犯行雖已著手，惟並未得逞而尚屬未遂，此有乙○○92年12月10日警詢筆錄、臺北銀行台南分行93年8 月23
    日函暨檢附之丁○○該行帳號帳戶交易明細資料1 紙在卷可
    憑（臺灣士林地方法院檢察署93年度偵字第6823號卷第48頁
    至52頁參照），依刑法第26條前段之規定，按既遂犯之刑併
    遞減輕之，並就被告事實欄一部分之量刑依法先加後減之。
    爰審酌被告事實欄一部分犯行，係為貪圖蠅頭小利，將自己
    銀行帳戶提供予他人恐嚇取財之用，造成犯罪偵查困難，致
    使此類犯罪手法層出不窮，嚴重危害交易秩序與社會治安，
    及其犯罪手段、犯罪所得非鉅；其事實欄二部分，審酌其犯
    罪動機、目的、手段，犯罪時所受之刺激及其品性、生活狀
    況、智識程度、犯罪所生之損害；暨被告就事實欄一、二均
    已於犯後坦承犯行，態度尚稱良好等一切情狀，分別量處如
    主文所示之刑，且均諭知易科罰金之折算標準，並定其應執
    行之刑。
三、扣案查獲之第2 級毒品MDMA搖頭丸47顆，依法不得持有，不
    問屬於犯人與否，均應依毒品危害防制條例第18條第1 項前
    段之規定沒收銷燬之。另扣案之分裝袋100 個屬被告所有，
    用以資為盛裝MDMA搖頭丸之工具，係供本案持有第2 級毒品
    MDMA搖頭丸犯行所用之物，業據被告丁○○供承在卷（本院
    94年11月7 日審判筆錄第4 頁參照），應依刑法第38條第1
    項第2 款之規定宣告沒收之。又扣案之黏貼在上開變造「丙○○」身分證上之被告照片1 張，係被告所有供犯罪所用之
    物，亦應依刑法第38條第1 項第2 款規定宣告沒收之。
四、依刑事訴訟法第273 之1 第1 項、第299 條第1 項前段、毒
    品危害防制條例第11條第2 項、第18條第1 項前段，刑法第
    11條前段、第26條前段、第30條第1 項、第346 條第3 項、
    第1 項、第212 條、第337 條、第55條、第47條、第41條第
    1 項、第51條第5 款、第38條第1 項第2 款，罰金罰鍰提高
    標準條例第1 條前段、第2 條，判決如主文。
本案經檢察官王巧玲到庭執行職務。
中　　華 　 民    國　  94　　年　　12　　月　　6 　　日
                  刑事第六庭法  官  許辰舟
以上正本證明與原本無異。
如不服本判決，應於判決送達後10日內，向本院提出上訴狀。
                            書記官  洪忠改
中　　華 　 民    國　  94　　年　　12　　月　　6 　　日
附錄本案論罪科刑法條之依據：
毒品危害防制條例第11條
持有第一級毒品者，處 3 年以下有期徒刑、拘役或新臺幣 5 萬
元以下罰金。
持有第二級毒品者，處 2 年以下有期徒刑、拘役或新臺幣 3 萬
元以下罰金。
持有專供製造或施用第一、二級毒品之器具者，處 1 年以下有期
徒刑、拘役或新臺幣 1 萬元以下罰金。
持有毒品達一定數量者，加重其刑至二分之一，其標準由行政院
定之。
毒品危害防制條例第18條
查獲之第一、二級毒品及專供製造或施用第一、二級毒品之器具
，不問屬於犯人與否，均沒收銷燬之；查獲之第三、四級毒品及
製造或施用毒品之器具，無正當理由而擅自持有者，均沒入銷燬
之。但合於醫藥、研究或訓練之用者，得不予銷燬。
前項合於醫藥、研究或訓練用毒品或器具之管理辦法，由法務部
會同行政院衛生署定之。
中華民國刑法第346條
意圖為自己或第 3 人不法之所有，以恐嚇使人將本人或第 3 人
之物交付者，處六月以上五年以下有期徒刑，得併科1000元以下
罰金。
以前項方法得財產上不法之利益，或使第 3 人得之者，亦同。
前二項之未遂犯罰之。
中華民國刑法第212條
偽造、變造護照、旅券、免許證、特許證及關於品行、能力服務
或其他相類之證書、介紹書，足以生損害於公眾或他人者，處一
年以下有期徒刑、拘役或三百元以下罰金。
中華民國刑法第337條
意圖為自己或第 3 人不法之所有，而侵占遺失物、漂流物或其他
離本人所持有之物者，處五百元以下罰金。
